【裁判字號】    90,訴,1486
【裁判日期】    900704
【裁判案由】    偽造文書
【裁判全文】
臺灣臺中地方法院刑事判決                          九十年度訴字第一四八六號
    公  訴  人  台灣台中地方法院檢察署檢察官
    被      告  甲○○
右列被告因偽造文書案件，經檢察官提起公訴（八十九年度偵字第一九○五二號），
本院判決如左：
    主  文
甲○○行使偽造私文書，足以生損害於他人，處有期徒刑參月，如易科罰金，以參佰
元折算壹日，緩刑貳年；偽造之標單（含偽造乙○○署名）壹張沒收。
    事  實
一、甲○○為黃秋琴（公訴人另為不起訴處分）之妹，二人於民國（下同）八十八年
    五月間分別招攬乙○○等友人參加以黃秋琴為名之互助會，每會新台幣（下同）
    一萬元、每月十日開標、採外標制，會款則視由甲○○或黃秋琴所招攬之會員得
    標，分別收集後由甲○○或黃秋琴交付與得標會員，甲○○明知其經濟已陷於困
    難之際且未徵得乙○○之同意，竟基於意圖為自己不法所有之概括犯意，於八十
    八年六月十日，在台中市○○路○段五三一號，偽造乙○○之署名及標息二千五
    百元於標單上後，持向其他在場參與投標之會員行使，該次即由乙○○得標，致
    不知情之活會會員及乙○○陷於錯誤而如數交付會款，足以生損害於乙○○及其
    他活會會員，甲○○於開標後未將會款交與乙○○，而留供其週轉之用，計詐得
    二十萬元（會首及會員二十二名，扣除甲○○未繳及已標取之會首計二十名），
    嗣於八十八年十二月十日乙○○親往投標，並以三千五百元得標，甲○○始告知
    冒標情事，乙○○始知受騙；甲○○另於八十八年十月間得知乙○○因九二一地
    震領得一筆補助款，竟向乙○○誆稱急需購車尚缺二十五萬元，除簽發同額支票
    以取信乙○○外，復稱於一月內返還借款，致乙○○不疑有他而交付二十五萬元
    與甲○○，嗣屆期因支票退票，甲○○復避不見面，乙○○始知受騙。
二、案經乙○○訴請臺灣臺中地方法院檢察署檢察官偵查起訴。
    理  由
二、訊據被告甲○○對於上開犯行於警訊中坦承不諱，核與告訴人乙○○指述情節相
    符，並有互助會簿、支票及退票理由單、財產總歸戶資料（均影本）及支票帳戶
    交易明細表各乙紙附卷可稽，本件事證明確，被告犯行應堪認定。
二、按於標單上記載會員姓名及會息金額，依習慣乃用以表示該會員願出所書會息金
    額以標取會款之證明，依刑法第二百二十條之規定，標單應以私文書論。被告並
    非會員乙○○原即不得以其名義參與標取會款，竟意圖為自己不法所有，以行使
    偽造標單詐騙方式參與標取會款，自足生損害乙○○及其他會員，核被告甲○○
    所為，係犯刑法第二百十六條、第二百十條之行使偽造私文書罪及第三百三十九
    條第一項之詐欺取財罪。被告偽造署押即簽名之行為為偽造私文書之階段行為，
    不另論罪；偽造私文書之低度行為復為其行使偽造私文書之高度行為所吸收，應
    論以行使偽造私文書罪，又其一次冒標詐取會款之行為，係同時侵害多數活會會
    員之法益即二十位活會會員之法益，係一行為觸犯數罪名，應依想像競合犯從一
    重處斷，其二次詐欺犯行，時間緊接，所犯罪名相同，顯係基於概括之犯意為之
    ，為連續犯，爰依刑法第五十六條之規定以一罪論，並加重其刑。又所犯行使偽
    造私文書罪與詐欺罪間，有方法結果之牽連關係，應從一重論以行使偽造私文書
    罪。爰審酌被告是因一時經濟困難，致有此犯行，惟事後已與被害人乙○○和解
    ，清償所詐得款項，此有被告與乙○○二人於八十九年十一月二日和解成立之和
    解書影本在卷可憑，並經乙○○於九十年二月九日檢察官偵查中到庭陳述屬實，
    及犯罪後坦承不諱，態度良好等一切情狀，量處如主文所示之刑。又查本件被告
    係於八十八年間，犯刑法第二百十六條、第二百一十條之行使偽造私文書罪，其
    法定最重本刑為五年以下有期徒刑，依修正前刑法第四十一條規定：犯最重本刑
    為三年以下有期徒刑以下之刑之罪，而受六月以下有期徒刑或拘役之宣告，因身
    體、教育、職業或家庭之關係，執行顯有困難者，得以一元以上三元以下折算一
    日，易科罰金，本不得宣告易科罰金，惟查上開刑法第四十一條，業經立法院修
    正並經總統於九十年一月十日公布，於同月十二日生效，依修正後之刑法第四十
    一條第一項規定：犯最重本刑為五年以下有期徒刑之罪，而受六個月以下有期徒
    刑或拘役之宣告者，得予以宣告易科罰金。另依刑法第二條第一項前段之規定：
    行為後法律有變更者，適用裁判時之法律，但裁判前之法律有利於行為人者，適
    用最有利於行為人之法律。係採從新及從輕主義。本件依上開修正後之刑法第四
    十一條第一項前段，及刑法第二條第一項前段之規定，自應依法併予宣告得易科
    罰金，及其易科罰金之折算標準，爰併予宣告之，並此敘明。末查被告前未曾受
    有期徒刑以上刑之宣告，有本院刑事被告前科紀錄表在卷可按，被告坦承犯行，
    深具悔意，其經此教訓，當知警惕而無再犯之虞，本院綜核各情，所宣告之刑，
    認以暫不執行為適當，亦併予宣告緩刑二年，以啟自新。偽造之標單（含偽造乙
    ○○署名）為供被告犯罪所用之物，雖未扣案，但尚未能證明業已滅失，亦應依
    刑法第三十八條第一項第二款之規定予以宣告沒收。
據上論斷，應依刑事訴訟法第二百九十九條第一項前段，刑法第二條第一項前段、第
二百十條、第二百十六條、第三百三十九條第一項、第五十五條、第五十六條、修正
後刑法第四十一條第一項前段、第七十四條第一款、第三十八條第一項第二款，罰金
罰鍰提高標準條例第一條前段、第二條，判決如主文。
中      華      民      國      九十      年      七    月    四      日
                                臺灣臺中地方法院刑事第二庭
                                        法  官  柯  崑  輝
右正本證明與原本無異。
如不服本判決，應於送達後十日內向本院提出上訴狀（須附繕本），上訴於台灣高等
法院台中分院。
                                        書記官
中      華      民    國      九十      年      七    月    四      日
附錄論罪科刑法條
刑法第二百十條
偽造、變造私文書，足以生損害於公眾或他人者，處五年以下有期徒刑。
刑法第二百一十六條：行使第二百十條至第二百十五條之文書者，依偽造、變造文書
或登載不實事項或使登載不實事項之規定處斷。
中華民國刑法第二百二十條第一項：在紙上或物品上之文字、符號、圖畫、照像，依
習慣或特約，足以為表示其用意之證明者，關於本章及本章以外各罪，以文書論。
刑法第三百三十九條第一項：意圖為自己或第三人不法之所有，以詐術使人將本人或
第三人之物交付者，處五年以下有期徒刑、拘役或科或併科一千元以下罰金。


司法院資訊處製作；財團法人民間司法改革基金會備份。
